臺灣高等法院臺中分院刑事裁定　　　　　　　　　　　九十四年度交抗字第九九、
　　抗　告　人
　　即受處分人　乙○○
　　代　理　人　甲○○
右列抗告人因聲明異議案件，不服臺灣彰化地方法院中華民國九十三年八月三十日所
為裁定（九十三年度交聲字第三九九、四Ｏ六、四Ｏ七、四Ｏ八號）提起抗告，本院
裁定如左：
    主      文
抗告駁回。
    理      由
一、本件抗告意旨略以：抗告人即受處分人（下稱抗告人）乙○○於民國（下同）八
    十七年九月十九日十六時四十五分左右，騎乘其所有之車牌號碼ＴＭＰ－四三七
    號輕型機車，在彰化縣員林鎮○○街一百巷八號住處附近找工作，因未戴安全帽
    ，且在隔街中山路看見有機車臨檢，就把機車停在附近書店去買東西，彼時警察
    看見抗告人未戴安全帽，追過來查看並叫喊抗告人，惟抗告人因幼時受傷導致聽
    力不佳、智商不高，無法理解很多意思，因此未察覺警察叫喊，待警察追過來查
    看，抗告人已不在現場，警察看不清是誰騎乘機車，有點生氣，因此開罰單二張
    （因已逾裁罰期限而均不罰），並將車牌拔走，警方僅將其中一張編號一八二八
    七九號之罰單夾在機車上，另一張編號一八二八七八號載有保管車牌的罰單則未
    交付，抗告人原本以為車牌被竊，因而無法知悉車牌為警扣留，嗣後抗告人為了
    生活，仍騎乘上開未懸掛車牌之機車出外尋找工作，乃陸續於九十年二月二日十
    六時五十八分左右、九十年十一月十九日二十時四十分左右、九十年十一月二十
    一日上午八時三十七分左右，分別在彰化縣員林鎮○○街、南昌路及彰化縣員林
    鎮○○路等地為警舉發未懸掛車牌違規及未隨身攜帶駕駛執照等，是以本案違規
    係緣於警方違法查扣車牌、駕照所致，爰依法提起抗告，請求撤銷原審裁定，改
    處以較輕之罰鍰云云。
二、按機器腳踏車號牌每車一面，其懸掛位置，除原設有固定位置外，應正面懸掛於
    車輛後端之明顯適當位置，道路交通安全規則第十一條第一項第三款定有明文。
    違反者，依道路交通管理處罰條例第十二條第一項第七款、第二項規定，處汽車
    所有人新臺幣三千六百元以上一萬零八百元以下罰緩，並吊銷其牌照、號牌。又
    汽車駕駛人行車前，行車執照、駕駛執照及其他依法令規定必須隨車攜帶之證件
    ，均應攜帶，道路交通安全規則第八十九條第一項第二款定有明文，違反者，依
    道路交通管理處罰條例（原審誤為道路交通安全規則）第二十五條第三款規定，
    處汽車駕駛人新臺幣三百元以上六百元以下罰鍰，並禁止駕駛。經查：
  (一)抗告人於九十年二月二日十六時五十八分左右，未懸掛號牌而騎乘其所有車牌號
    碼ＴＭＰ－四三七號輕型機車，途經彰化縣員林鎮○○○街時，為彰化縣警察局
    員林分局員警以其無照駕駛，違反道路交通管理處罰條例第二十一條第一項第一
    款規定，而舉發掣開彰化縣警察局彰警交字第Ｉ00000000號舉發違反道
    路交通管理事件通知單移送，交通部公路總局臺中區監理所彰化監理站遂於九十
    三年六月十日以彰監五字第裁６４－Ｉ00000000號裁決書，改依道路交
    通管理處罰條例第二十五條第三款未帶駕照，裁決處抗告人罰鍰新臺幣六百元，
    經抗告人向原審聲明異議。
  (二)抗告人於九十年十一月十九日二十時四十分左右，未懸掛號牌而騎乘其所有車牌
    號碼ＴＭＰ－四三七號輕型機車，途經彰化縣員林鎮○○街與南昌路口，為彰化
    縣警察局員林分局員警以其未懸掛號牌，違反道路交通管理處罰條例第十二條第
    一項第七款規定，而舉發掣開彰化縣警察局彰警交字第Ｉ00000000號舉
    發違反道路交通管理事件通知單移送，交通部公路總局臺中區監理所彰化監理站
    遂於九十三年六月十日以彰監五字第裁６４－Ｉ00000000號裁決書，裁
    決處抗告人罰鍰新臺幣五千八百元並吊銷牌照，經抗告人向原審聲明異議。
  (三)抗告人於九十年十一月二十一日上午八時三十七分左右，未懸掛號牌而騎乘其所
    有車牌號碼ＴＭＰ－四三七號輕型機車，途經彰化縣員林鎮○○路時，為彰化縣
    警察局員林分局員警以其未依規定懸掛車牌行駛公路，違反道路交通管理處罰條
    例第十二條第一項第七款規定，而舉發掣開彰化縣警察局彰警交字第Ｉ0000
    0000號舉發違反道路交通管理事件通知單移送，交通部公路總局臺中區監理
    所彰化監理站遂於九十三年六月十日以彰監五字第裁６４－Ｉ00000000
    號裁決書，裁決處抗告人罰鍰新臺幣五千八百元並吊銷牌照，經抗告人向原審聲
    明異議。
  (四)抗告人於九十年十一月二十一日上午八時三十七分左右，未懸掛號牌而騎乘其所
    有車牌號碼ＴＭＰ－四三七號輕型機車，途經彰化縣員林鎮○○路時，為彰化縣
    警察局員林分局員警以其未隨身攜帶駕照，違反道路交通管理處罰條例第二十五
    條第一項第三款規定，而舉發掣開彰化縣警察局彰警交字第Ｉ00000000
    號舉發違反道路交通管理事件通知單移送，交通部公路總局臺中區監理所彰化監
    理站遂於九十三年六月十日以彰監五字第裁６４－Ｉ00000000號裁決書
    ，裁決處抗告人罰鍰新臺幣六百元，經抗告人向原審聲明異議。
三、本件抗告人乙○○於原審訊問時到庭陳稱：「（問：是否可以聽懂法官的問話？
    ）只要大聲一點我都可以聽得懂，而且需要用台語。（問：車牌號碼ＴＭＰ－四
    三七號輕型機車是何人所有？）是我本人的。」等語，並於原審法院陳稱：前開
    四件違規通知單上所載之違規時間，均係其騎乘車牌號碼ＴＭＰ－四三七號輕型
    機車違規無誤，該四張違規通知單上收受通知聯者簽章欄之簽名係其所為，其前
    曾於八十七年間因未戴安全帽為警發現，後來其進入書局買東西，警察就將其車
    牌拔掉，其自書局出來時便發現車牌不見了，因看見機車上夾有紅單子，想是警
    察將其車牌拔走的，後來其知道車牌在監理站，但是因為要繳罰鍰，其沒有錢可
    以繳，所以沒有去取回車牌等語，顯見其於上開(二)(三)舉發違反道路交通管理事件
    通知單所載之違規時間、地點，確有騎乘其所有已領有牌號而未懸掛之機車等違
    規事實，此外並有前開彰化縣警察局舉發違反道路交通管理事件通知單影本二紙
    附卷可按，故抗告人「已領有號牌而未懸掛」之違規事實已至臻明確，應堪以認
    定，原處分機關依道路交通管理處罰條例第十二條第一項第七款（原審誤為第十
    二條第七款）規定對抗告人科處罰鍰，核無違法。
四、又查抗告人乙○○係於八十一年十二月十六日考領普通小型車駕駛執照，此有彰
    化監理站汽車駕駛人螢幕列印資料一件在卷可稽，並經交通部公路總局臺中區監
    理所彰化監理站人員陳永松於原審到庭證述屬實，則抗告人既為考領有駕駛執照
    之人，對其騎乘機車應隨身攜帶駕駛執照之規定，自不能諉為不知。而本件關於
    抗告人於上開(一)(四)之時間、地點，騎乘機車未攜帶駕駛執照部分，業經抗告人於
    原審訊問陳稱：「有我簽名的舉發單都是我騎這部ＴＭＰ－四三七號機車違規的
    。被舉發時確未掛車牌或未帶駕照。」等語在卷，足資證明其確有未隨身攜帶駕
    駛執照之違規事實，此外並有前開彰化縣警察局舉發違反道路交通管理事件通知
    單影本二紙附卷可按，故抗告人「駕駛車輛未隨身攜帶駕駛執照」之違規事實已
    至臻明確，應堪以認定，原處分機關依道路交通管理處罰條例第二十五條第三款
    規定對抗告人科處罰鍰，亦無不當之處。（至舉發機關雖於(一)部分誤認抗告人係
    無照駕駛，違反道路交通管理處罰條例第二十一條第一項第一款規定，而舉發掣
    開彰化縣警察局彰警交字第Ｉ00000000號舉發違反道路交通管理事件通
    知單移送，然此已經原處分機關改依道路交通管理處罰條例第二十五條第三款未
    帶駕照處新臺幣六百元罰鍰，故其舉發雖有不當，仍不影響本院之認定，附此說
    明。）
五、次查，本案抗告人乙○○前開二次未隨身攜帶駕駛執照及二次已領有號牌未懸掛
    之違規行為後，本案所適用之道路交通管理處罰條例第十二條第一項業於九十年
    一月十七日（九十年六月一日施行）及九十一年七月三日（九十一年九月一日施
    行）二次修正施行，經比較其相關處罰規定，九十年一月十七日修正前條文，係
    「處汽車所有人一千二百元以上二千四百元（銀元）以下罰鍰，並禁止其行駛」
    ，而九十年一月十七日修正後之條文，係「處汽車所有人新臺幣三千六百元以上
    七千二百元以下罰鍰，並禁止其行駛」，九十一年七月三日修正後之現行條文，
    則為「處汽車所有人新臺幣三千六百元以上一萬零八百元以下罰鍰，並禁止其行
    駛」；另道路交通管理處罰條例第二十五條僅於九十年一月十七日修正，九十年
    六月一日施行，經比較其相關處罰規定，九十年一月十七日修正前條文，係「處
    一百元以上二百元以下罰鍰（銀元），並禁止駕駛」，而九十年一月十七日修正
    後之現行條文，係「處新臺幣三百元以上六百元以下罰鍰，並禁止駕駛」；按從
    新從輕原則，自均應適用較有利於行為人之九十年一月十七日修正施行之規定，
    從而關於其裁罰標準，亦應適用九十三年五月三十日交通部交路發字第二五號、
    內政部臺九十內警字第九Ｏ八Ｏ七二九號令會銜修正發布、自九十年六月一日起
    施行之違反道路交通管理事件統一裁罰標準表所定之裁罰標準，而依該裁罰標準
    表之規定，機器腳踏車已領有號牌而未懸掛或不依指定位置懸掛者，逾越應到案
    期限三十日以上繳納罰鍰，或逕行裁決處罰者，其統一裁罰標準應處新臺幣五千
    八百元；如駕駛車輛未隨身攜帶駕駛執照者，逾越應到案期限三十日以上繳納罰
    鍰，或逕行裁決處罰者，其統一裁罰標準應處新臺幣六百元。從而，原處分機關
    於裁決書上，依據上開裁罰標準，分別對抗告人裁處新臺幣五千八百元、六百元
    之罰鍰，核無不當之處。
六、抗告人乙○○雖主張本件係緣於八十七年九月十九日警員違法查扣車牌，繼以智
    識不足、家貧無力繳納罰鍰云云所致，抗告人所陳之情，縱有值得憐憫之處，惟
    尚不足據為撤銷本案裁罰之理由。蓋本案縱或緣於員警之違法或不當查扣受處分
    人車牌所致，然該次行政處分並非本案之審查標的，非本院所得審查。再者，抗
    告人於原審亦自承其於發現車牌不見之後，已推知應是警員將其車牌拔走等語，
    而其自己亦考領有普通小型車駕駛執照，已如前述，縱令抗告人所騎乘之機車車
    牌係為員警違法查扣，抗告人亦應循合法救濟途徑撤銷該違法行政處分以取回車
    牌，並嗣懸掛車牌後始得騎乘該輛機車，始為正途（況該車牌如係遺失或遭竊，
    汽車所有人即抗告人亦應道路交通安全規則第十三條第一項之規定，向公路監理
    機關重新申領牌照，而不能長期置之不理，依舊騎乘該機車上路）。因此，本件
    於該查扣車牌之處分未經撤銷前，行政機關仍應受該處分效力之拘束，如抗告人
    有騎乘機車未懸掛牌號之違規事實，依法仍應予以舉發裁罰，故抗告人上開答辯
    ，尚無從採為有利其認定之依據。
七、綜上所述，抗告人乙○○既有上開違規行為，原處分機關因而援引道路交通管理
    處罰條例第十二條第一項第七款、第二項、第二十五條第三款規定，分別對抗告
    人裁處受新臺幣五千八百元罰鍰，並予牌照吊銷（二次已領有號牌未懸掛違規部
    分）及新臺幣六百元罰鍰（二次未隨身攜帶駕駛執照部分），洵屬有據，原審法
    院經審核結果，認原處分機關所為之處分並無不當之處，而以裁定駁回抗告人之
    聲明異議，其認事用法並無違誤之處，抗告人抗告意旨仍執陳詞，據以指摘原裁
    定不當，其抗告為無理由，應予駁回。
據上論結，應依道路交通案件處理辦法第二十六條、刑事訴訟法第四百十二條，裁定
如主文。
中      華      民      國      九十四     年     四      月  二十七    日
      臺灣高等法院臺中分院交通法庭
                                    審判長法  官  林  榮  龍
                                          法  官  黃  日  隆
                                          法  官  林  宜  民
右正本證明與原本無異。
不得再抗告。
                                          書記官  陳  振  海
中      華      民      國      九十四   年      四       月   二十八   日
                                                                        Ｉ
